臺灣桃園地方法院民事判決　九十三年度訴字第九一二號
　　原　　　告　甲○○
　　被　　　告　乙○○
　　訴訟代理人　羅美鈴律師
右當事人間請求清償債務事件，經本院於民國九十三年九月二十九日辯論終結，判決
如左：
    主    文
原告之訴駁回。
訴訟費用由原告負擔。
    事    實
甲、原告方面：
  一、聲明：
    (一)被告應給付原告新臺幣（下同）七十二萬元及自民國八十九年四月十一日起至
      清償日止，按週年利率百分之五計算之利息。
    (二)訴訟費用由被告負擔。
  二、陳述：
      緣訴外人一名陳姓男子（下稱陳先生）前於八十九年間向原告借款七十二萬元
      ，並交付被告所簽發如附表所示面額共計七十二萬元之支票共計三張（發票日
      分別載為八十九年二月十日、同年三月十日、同年四月十日），經原告屆期向
      銀行提示，竟遭退票，事後原告向陳先生追討款項時，發現該男子已經過世，
      原告乃再向發票人即原告求償，惟被告竟拒絕付款，為此，爰依票款請求權之
      法律關係，請求被告給付原告七十二萬元及自八十九年四月十一日起至清償日
      止，按週年利率百分之五計算之法定遲延利息。
  三、證據：提出附表所示支票影本及退票理由單影本各三紙為證。
乙、被告方面：
  一、聲明：如主文所示。
  二、陳述：
      被告並未向原告借錢，亦不認識原告，原告本無從請求被告給付任何款項。又
      原告既係主張票款請求權，則依票據法第二十二條第一項後段之規定，原告對
      於支票發票人之票據請求權已罹於時效，被告拒絕給付。
  三、證據：未提出證據。
    理    由
一、原告主張：訴外人陳先生前於八十九年間向其借款七十二萬元，並交付被告所簽
    發如附表所示面額共計七十二萬元之三張支票，詎前開支票屆期提示遭到退票，
    因陳先生業已過世，爰依票據權利向發票人即原告求償等語。被告則以：其未曾
    向原告借錢，亦不認識原告，原告本無從請求被告給付任何款項，又原告既係主
    張票款請求權，則依票據法第二十二條第一項後段之規定，原告對於支票發票人
    之票據請求權已罹於時效，被告拒絕給付等語，資為抗辯。
二、原告主張其自訴外人處收受而持有被告所簽發如附表所示之支票三紙一情，有其
    提出之支票影本及退票理由單各三紙為證，應堪予採信。而按，「票據上之權利
    ，．．．對支票發票人自發票日起算，一年間不行使，因時效而消滅」，票據法
    第二十二條第一項定有明文。依原告所持如附表所示之支票三紙，其發票日分別
    為八十九年二月十日、同年三月十日、同年四月十日，惟原告迄於九十三年六月
    十七日始對發票人即原告聲請發支付命令而行使票據上權利，則核諸前開說明，
    已逾一年之權利行使期間，從而被告抗辯：原告之票據請求權已因時效而消滅等
    語，堪予採信。又按「時效完成後，債務人得拒絕給付」，民法第一百四十四條
    第一項定有明文，準此，被告抗辯：其得拒絕給付等語，自屬有據。
三、綜上所述，原告對於發票人即原告之票據請求權，已因罹於時效而消滅，而被告
    已拒絕給付，從而本件原告基於票據之法律關係請求被告給付七十二萬元及自八
    十九年四月十一日起至清償日止，按週年利率百分之五計算之利息一節，為無理
    由，應予駁回。
四、據上論結，原告之訴為無理由，依民事訴訟法第七十八條，判決如主文。
中　　　華　　　民　　　國　　九十三　　年　　　十　　　月　　十三　　　日
                                    臺灣桃園地方法院民事第三庭
                                            法    　官　周玉
右為正本係照原本作成。
如對本判決上訴，須於判決送達後二十日內向本院提出上訴狀。
中　　　華　　　民　　　國　　九十三　　年　　　十　　　月　　十三　　　日
                                            書　記　官　張簡純靜
附表（支票）：
┌──┬───┬──────────┬─────┬─────┬────┬───────┐
│編號│發票人│付款銀行名稱        │帳號      │票號      │發票日  │金額（新臺幣）│
├──┼───┼──────────┼─────┼─────┼────┼───────┤
│一  │乙○○│彰化商業銀行中壢分行│000000000 │NA0000000 │89.02.10│二十四萬元整  │
├──┼───┼──────────┼─────┼─────┼────┼───────┤
│二  │乙○○│彰化商業銀行中壢分行│000000000 │NA0000000 │89.03.10│二十四萬元整  │
├──┼───┼──────────┼─────┼─────┼────┼───────┤
│三  │乙○○│彰化商業銀行中壢分行│000000000 │NA0000000 │89.04.10│二十四萬元整  │
└──┴───┴──────────┴─────┴─────┴────┴───────┘
